臺北高等行政法院判決
　　　　　　　　　　　　　93年度訴字第312號
　　　　　　　　　　　　　94.
原　　　告　甲○○
被　　　告　臺北市政府
代　表　人　乙○○（市長）
訴訟代理人　丙○○
　　　　　　丁○○
上列當事人間因工廠管理輔導法事件，原告不服經濟部中華民國
93年1月27日經訴字第0930621490號訴願決定，提起行政訴訟。
本院判決如下：
　　主  文
原告之訴駁回。
訴訟費用由原告負擔。
　　事  實
一、事實概要：緣原告未經申准工廠登記及取得工廠登記證，即
    擅自於台北市○○路329巷11號1樓（以下簡稱系爭地址）設
    置工廠，從事豆漿、米漿等製造業務，經被告派員於92年10
    月16日查獲屬實，被告認原告有違反工廠管理輔導法第10條
    第1項規定之情形，乃依同法第23條第1款規定，於92年11月
    3日以府建1字第09224545200號函勒令停工，並處罰鍰新台
    幣（下同）20,000元。原告不服，提起訴願，遭決定駁回，
    遂向本院提起行政訴訟。
二、兩造聲明：
　(一)原告聲明：
    1.訴願決定、原處分均撤銷。
    2.訴訟費用由被告負擔。
　(二)被告聲明：
    1.駁回原告之訴。
    2.訴訟費用由原告負擔。
三、兩造爭點：系爭原告從事五榖豆漿、米漿等之業務，究係早
              餐店抑工廠之範疇？
　(一)原告主張之理由：
    1.本件原告因噪音被他人檢舉，經被告稽查以未經核准登記
      ，擅自於系爭地址設置工廠從事豆漿、米漿製造業務，違
      反工廠管理輔導法第10條第1項規定，爰依同法第23條第1
      款勒令停工，並核處罰鍰20,000元。查系爭地址為早餐店
      ，業已於92年11月5日經核准設立登記，名稱為「卜家生
      機素食店」，此有被告營利事業登記證附卷可稽；因原告
      販賣之食品為漿類製品，須於晚間研磨以便次日清晨供應
      販售，故原告通常於夜間7、8點至10點多間進行研磨工作
      ，合先敘明。
    2.查台北市中山區衛生所2組顏小姐分別於92年10月3日、15
      日要求員工體檢，而於同年10月3日，原告、郭淑美、何
      長明及許碩珍皆已完成體檢。且被告所屬稅捐單位、環保
      稽查大隊、勞工局勞動檢查處之處分文件亦均係由原告簽
      名在案，故系爭地址並無「邱振銘」此人。又原告經營之
      早餐店營業時間為上午，正門為鐵捲門，側門為紅色鐵門
      ，而後面係相通的，不可能發生被告所稱為免擾民，故未
      入內查訪，卻又於另一邊查到現場人員邱振銘而由其簽名
      之情形，是被告原處分顯與事實不合。
    3.又查被告於92年10月26日晚上9點許由系爭地址後門進入
      勘查，查得後方廚房主要機具設備有瓦斯爐3具、磨漿機2
      台及封口機、磨漿機、製冰機、冷藏庫各1台，且正從事
      豆漿、米漿製造業務，因而認原告經營工廠，據以核處罰
      鍰並勒令停工。惟上開機具均係經營早餐店之基本設備，
      且被告稽查時適逢原告研磨漿類製品之時間，況於被告稽
      查後原告業已依規定辦理設立登記並經核准在案，是被告
      徒以上開事證核認原告設立工廠，顯有違誤。
  (二)被告答辯之理由：
    1.按「本法所稱工廠，指有固定場所從事物品製造、加工，
      其廠房或廠地達一定面積，或其生產設備達一定電力容量
      或熱能者。前項所稱從事物品製造、加工之範圍、一定面
      積及一定電力容量、熱能，由中央主管機關公告之。」，
      為工廠管理輔導法第2條所明定。次按「1.從事物品製造
      、加工之範圍：以行政院主計處編印之『中華民國行業標
      準分類』之C大類製造業為認定原則。．．．2.一定面積
      ：廠地面積達100平方公尺以上，或廠房面積達50平方公
      尺以上。3.一定電力容量、熱能：電力容量、熱能（馬力
      與電熱之合計）達2.25千瓦以上。．．．」，為經濟部依
      據工廠管理輔導法第2條規定以90年9月6日經（90）工字
      第09004619400號公告（以下簡稱90年9月6日公告）修正
      。又「工廠設廠完成後，應依本法規定申請登記，經主管
      機關核准登記並發給工廠登記證後，始得從事物品製造、
      加工。．．．」、「工廠有下列情形之一者，主管機關應
      令行為人停工，並各處新臺幣2萬元以上10萬元以下罰鍰
      ；拒不遵守者，各再處行為人新臺幣4萬元以上20萬元以
      下罰鍰，並得連續處罰：1.違反第10條第1項規定未取得
      工廠登記證，擅自從事物品之製造、加工者。．．．」，
      分別為工廠管理輔導法第10條第1項、第23條所明定。
    2.查本件緣於92年9月25日有市民電話檢舉系爭地址設有食
      品製造加工廠並產生噪音，被告乃派員於同年9月30日上
      午至該址勘查，發現係辦公室（內有辦公人員，並置有辦
      公桌椅及沙發等），門口並掛有「施力克國際有限公司」
      （以下簡稱施力克公司）之招牌，而無生機早餐店之存在
      ，為免擾民，故並未入內查訪，且其時雖發現該址側邊防
      火巷即原告訴稱之紅色鐵門，進入後發現其內置有爐具，
      然因勘查當時未有從事食品製造加工作業情事，且其廠地
      、廠房面積及使用之電力容量熱能均未達經濟部90年9 月
      6日公告之廠地100平方公尺、廠房50平方公尺及電力容量
      熱能2.25千瓦之規模，非屬工廠管理輔導法所稱工廠，免
      辦工廠登記，故有現場人員「邱振銘」親自簽名，惟未據
      以行政處分，有被告當日工廠勘查紀錄表及現場照片6幀
      附卷可稽。
    3.次查本件嗣後又於92年10月8日接獲市民電話檢舉表示原
      告多利用夜間9至11時左右於系爭地址後半部從事上述業
      務，且需由建物後方之汽車修理廠廠區進入，再由系爭地
      址後門進入。為瞭解實際情形，被告再次派員於同年10月
      16日夜間至該址進行複查，發現系爭地址門口仍掛有施力
      克公司之招牌，該址後半部則設有瓦斯爐3具、磨漿機2台
      及封口機、製冰機、冷藏庫各1台，且正從事豆漿、米漿
      製造業務，勘查當時並有加工中之半成品，惟並無門市相
      關設施（從後半部進入後仍可看到前半部為辦公室，並無
      原告所稱之早餐店），且生產設備之電力容量或熱能合計
      為2.56千瓦，已逾經濟部前揭公告規模，符合工廠管理輔
      導法第2條「工廠」之要件，有當日經原告親自簽名確認
      之工廠勘查紀錄表及現場照片7幀（當日因相機日期未調
      妥，照片顯示日期為10月17日）附卷可稽。經查原告有未
      取得工廠登記證，即擅自從事食品之製造加工業務，違反
      工廠管理輔導法第10條第1項規定，被告乃依同法第23條
      規定勒令原告應即停工並處罰鍰2萬元，所為行政處分並
      無不當，與原告所稱「沒有『邱振銘』的人在此地址」無
      涉。至原告主張「被告所屬建設局偽造『勘查紀錄表』，
      將早餐店當地下工廠處分。」一節，揆諸前揭說明，顯與
      事實不符，是原處分並無違誤。
　　理  由
一、按「本法所稱工廠，指有固定場所從事物品製造、加工，其
    廠房或廠地達一定面積，或其生產設備達一定電力容量或熱
    能者。前項所稱從事物品製造、加工之範圍、一定面積及一
    定電力容量、熱能，由中央主管機關公告之。」，工廠管理
    輔導法第2條定有明文。又按「1.從事物品製造、加工之範
    圍：以行政院主計處編印之『中華民國行業標準分類』之C
    大類製造業為認定原則。．．．2.一定面積：廠地面積達
    100 平方公尺以上，或廠房面積達50平方公尺以上。3.一定
    電力容量、熱能：電力容量、熱能（馬力與電熱之合計）達
    2.25千瓦以上。．．．」，復經經濟部以90年9月6日公告修
    正。再按「工廠設廠完成後，應依本法規定申請登記，經主
    管機關核准登記並發給工廠登記證後，始得從事物品製造、
    加工。．．．」、「工廠有下列情形之一者，主管機關應令
    行為人停工，並各處新臺幣2萬元以上10萬元以下罰鍰；拒
    不遵守者，各再處行為人新臺幣4萬元以上20萬元以下罰鍰
    ，並得連續處罰：1.違反第10條第1項規定未取得工廠登記
    證，擅自從事物品之製造、加工者。．．．」，亦分別為工
    廠管理輔導法第10條第1項、第23條所規定。
二、本件原告未經申准取得工廠登記，即擅自於系爭地址設置工
    廠，從事五榖豆漿、米漿等製造業務，經被告派員於92年10
    月16日查獲屬實，除勒令原告停工外，並課處罰鍰等情，有
    工廠勘查紀錄表及現場照片7幀附於原處分卷可稽。原告對
    工廠勘查紀錄表上現場人員欄之簽名係其所簽具一節並不爭
    執，惟以其機具均係經營早餐店之基本設備，且被告稽查時
    間適逢其研磨漿類製品，以此逕認其設立工廠，顯有違誤等
    語資為主張。然查系爭地址前門係懸掛施力克公司招牌，前
    半部為辦公室，後半部則設置瓦斯爐3具、磨漿機2台及封口
    機、製冰機、冷藏庫等各1台，且正從事豆漿、米漿等製造
    業務，並有加工中之半成品，而上開瓦斯爐、磨漿機等生產
    設備之電力容量或熱能合計為2.56千瓦，已逾經濟部90年9
    月6日公告規模，達工廠管理輔導法第2條所謂「工廠」之要
    件等情，此觀卷附工廠勘查紀錄表所載瓦數、容量等數據及
    現場照片即明，是原告既自承伊乃當時系爭未申准營業登記
    之豆漿、米漿等早餐店之負責人，而其時現場供營業使用之
    機具設備之電力容量或熱能已逾公告之2.56千瓦以上，則其
    有經營工廠管理輔導法第2條所謂食品及飲料製造業之「工
    廠」之事實，甚為顯然，故被告以該條項法律規定相繩，而
    勒令其停工並課處罰鍰，即非無據。至原告所經營之早餐店
    ，於查獲本件後之92年11月5日向被告申准營利事業登記（
    名稱為卜家生機素食店，負責人郭淑美），與本件係屬二事
    ，併此敘明。從而本件被告所為處分，揆諸首揭法條規定及
    公告，並無違誤，訴願決定予以維持，亦無不合，原告徒執
    前詞，聲請撤銷，為無理由，應予駁回。
據上論結，本件原告之訴為無理由，依行政訴訟法第98條第3項
前段，判決如主文。
中　　華　　民　　國　　94　　年　　3　　 月　　17　　日
                    第二庭審判長  法    官  鄭忠仁
                                  法    官  楊莉莉
                                  法    官  林育如
上為正本係照原本作成。
如不服本判決，應於送達後20日內，向本院提出上訴狀並表明上
訴理由，如於本判決宣示後送達前提起上訴者，應於判決送達後
20日內補提上訴理由書（須按他造人數附繕本）。
中　　華　　民　　國　　94　　年　　3　　 月　　17　　日
   　　　　　　　　　　　　　　   書 記 官　林惠堉
